【裁判字號】    90,上更(一),23
【裁判日期】    900302
【裁判案由】    誣告
【裁判全文】
臺灣高等法院刑事判決                          九十年度上更（一）字第二三號
    上  訴  人
    即  被  告  乙○○
    選任辯護人  林辰彥
                黃淑怡
                張凱輝
右上訴人，因誣告案件，不服臺灣基隆地方法院，八十六年度訴字第五四二號，中華
民國八十七年六月八日第一審判決（起訴案號：台灣基隆地方法院檢察署八十六年度
偵字第四０六六號）提起上訴，本院判決後，經最高法院第一次發回更審，本院判決
如左：
    主  文
上訴駁回。
    事  實
一、乙○○意圖使丙○○受刑事處分，明知丙○○並無施用麻醉藥品安非他命之事實
    ，竟於民國八十六年五月六日下午四時許，向臺灣基隆地方法院檢察署檢察官，
    虛構丙○○自八十六年間起，在基隆市○○路二十四號家中，非法施用麻醉藥品
    安非他命，而為告發，經該署檢察官於八十六年八月十八日以八十六年度偵字第
    二二四一號偵查終結，並為不起訴處分確定。
二、案經丙○○訴請臺灣基隆地方法院檢察署檢察官偵查起訴。
    理  由
一、訊據上訴人即被告乙○○對於右揭於八十六年五月六日下午向基隆地方法院檢察
    署檢察官告發其妻丙○○施用安非他命之事實坦承不諱，惟矢口否認有意圖使其
    妻丙○○受刑事處分之犯意，並辯稱：丙○○離家出走後，伊到處尋找未著，適
    有朋友甲○○告知丙○○下落，並告知有吸毒情事，伊為救丙○○才向檢察官告
    發，請求對她調查並尋找她回家，並無誣告之意，且施用毒品第一次被查獲係送
    勒戒，並非受刑事處分，與誣告罪成立之要件不符云云。
二、惟查：
  (一)右揭事實，業據告訴人丙○○指訴綦詳，被告亦自承於八十六年五月六日下午四
    時四分，曾向臺灣基隆地方法院檢察署按鈴申告丙○○施用安非他命等情，該署
    因而分案 (八十六年度偵字第二二四一號)偵查，嗣經檢察官偵查終結，認丙○○罪嫌不足，而予以不起訴處分確定，此有該不起訴處分書附卷足憑。
  (二)次查被告先於原審初次調查時供稱：「我有錄音帶，她說為了減肥才吸安」、「
    （你怎樣錄音的﹖）在辦公室，我與她講電話錄的」（見原審卷第十二頁），惟
    被告迄未能提出其與告訴人丙○○對話之錄音帶以供查證，則其所辯係丙○○自
    承為減肥而施用安非他命之事，自為無據。
  (三)被告另辯稱伊係據朋友甲○○告知丙○○有施用安非他命情事云云，並分別提出
    其與甲○○談話錄音帶二捲及其錄音譯文、甲○○具名之自白書各乙份為證（偵
    查卷所附錄音帶二捲及原審卷第五十九、六十頁及第一一六頁），然經本院核閱
    上述甲○○之自白書及談話錄音譯文，甲○○並未向被告具體指出丙○○確曾於
    何時何地施用安非他命，且經本院九十年二月十二日傳喚甲○○到庭作證訊以：
    「你是否與被告說過丙○○有問題？」時，亦證稱：「那是很多年以前的事，乙○○說他老婆日益消瘦，我就對他說我從報上看過，會不會是吃減肥藥的關係。
    」，可知甲○○之所以對被告稱丙○○為了減肥而施用安非他命，純係據被告所
    描述丙○○之近況及其曾見報載減肥藥都含有安非他命之成分，而為其個人臆測
    之詞而已；被告復於本院前審提出甲○○於八十七年十月十一日書立之自白書（
    見本院前審卷第四十七頁），其上雖記載「大約一年半前左右，我曾經在一間咖
    啡廳聽到有關乙○○的太太丙○○的事，在咖啡廳中有人在討論丙○○因為債務
    問題焦急而吸食安非他命」等語，然與上開甲○○於本院調查時之證詞不符，自
    應以其於本院經具結後之證言為據，而該自白書上所載顯係甲○○於本院前審調
    查時為迴護被告所出具之書面文件，自不足採。又被告於八十六年五月六日向檢
    察官告發前，丙○○業分別於同年三月二十五日及四月二日對被告提出傷害告訴
    ，並經分案（台灣基隆地方法院檢察署八十六年偵字第一六四０、及一七五二號
    ）偵查，有本院被告全國前案紀錄表一紙在卷可稽，且當時告訴人丙○○亦對被
    告提起民事請求離婚事件（台灣基隆地方法院八十六年度婚字第六０號）正由原
    審法院民事庭審理中，並無被告所稱丙○○失蹤伊到處尋找未著之情事；且被告
    係向檢察官告發丙○○在基隆市○○路二十四號家中，非法施用安非他命，果如
    被告所述，丙○○於告發當時已失蹤多日，又如何會在二人住所即基隆市之家中
    施用安非他命之理？被告辯稱其告發之目的係為找尋失蹤妻子云云顯然與事實不
    符，不足採信。另施用安非他命第一次被查獲者，依現行毒品危害防制條例第二
    十條雖有觀察勒戒先行之規定，惟刑事處分係包括刑事刑罰及保安處分之刑事制
    裁，送勒戒處所觀察、勒戒係保安處分，亦屬刑事處分之一種，且該條例係於八
    十七年間始公布施行，而被告係於八十六年五月六日告發丙○○非法施用安非他
    命，依當時之麻醉藥品管理條例（已於八十八年六月二日修正名稱為管制藥品管
    理條例）第十三條之一第二項第四款規定，非法施打吸用化學合成麻醉藥品類及
    其製劑者，處三年以下有期徒刑、拘役或一萬元以下罰金，係直接處以刑事刑罰
    ，並無觀察勒戒先行之規定，自屬刑事處分無疑，被告辯稱依法律之規定，非法
    施用安非他命第一次被查獲僅須送勒戒處所觀察、勒戒，並非刑事處分，與誣告
    罪成立之要件不符云云，亦不足採。
  (四)按被告係財政部基隆關稅局之公務員（委任辦事員），屬知識份子，與丙○○又
    係夫妻關係，且丙○○亦係高級知識份子，先後擔任基隆市諮商輔導中心--「張
    老師」之義務張老師及台北市私立伯大尼育幼院專業輔導人員等工作，其二人相
    互間應了解甚深，而安非他命係屬成癮之麻醉藥品，施用者應受刑事制裁，被告
    亦知之甚詳，其妻丙○○是否施用安非他命，自應有確切證據始得向檢察官告發
    ，被告實無僅憑外人臆測之詞，即發生誤信而告發自己配偶非法施用安非他命之
    理，又被告告發丙○○施用安非他命之時，二人正另有民刑事案件纏訟中，已如
    上述，顯見被告係意圖挾怨構陷而有誣告之犯意，嗣被查覺而提起公訴始提出甲○○所書立之自白書等資為搪塞，另被告於偵查中虛構丙○○肚子上有吸毒造成
    之針孔（見偵查卷第十六頁反頁）及丙○○於八十六年間起在基隆市之家中非法
    施用安非他命等事實，向檢察官告發，其為虛構事實誣告犯罪，而顯非係誤信甲○○之言詞而為告發甚明，該案嗣經檢察官當庭令法警採集丙○○尿液送驗，驗
    無安非他命之反應，及被告所提出之錄音帶二捲，僅係被告與第三者對談之錄音
    帶，無法為丙○○不利之認定，並無其他證據可資佐證下，予以不起訴處分確定
    ，是被告確具誣告之故意，其意圖使丙○○受刑事處分甚明，本案事證明確，被
    告所辯乃圖卸之詞，不足採信，其誣告犯行，洵堪認定。
三、核被告所為係犯刑法第一百六十九條第一項之誣告罪，原審適用上述法條，並審
    酌被告之品行、犯罪之目的、手段、所受刺激、及犯罪後之態度等一切情狀，量
    處其有期徒刑三月，以示懲儆，其認事用法及量刑，均無不合。上訴意旨仍執前
    詞，否認犯罪，指摘原判決不當，為無理由，應予駁回。
四、據上論斷，應依刑事訴訟法第三百六十八條，判決如主文。
本案經檢察官鄭龍照到庭執行職務。
中      華      民      國    九十    年   三      月      二      日
                              台灣高等法院刑事第十庭
                                  審判長法  官  溫  耀  源
                                        法  官  黃  金  富
                                        法  官  何  菁  莪
右正本證明與原本無異。
如不服本判決應於收受送達後十日內向本院提出上訴書狀，其未敘述上訴之理由者並
得於提起上訴後十日內向本院補提理由書（均須按他造當事人之人數附繕本）。
                                        書記官  高  柑  柏
中      華      民      國    九十    年      三      月      五      日
附錄：本案論罪科刑法條全文
刑法第一百六十九條第一項
意圖他人受刑事或懲戒處分，向該管公務員誣告者，處七年以下有期徒刑。


司法院資訊處製作；財團法人民間司法改革基金會備份。
